【裁判字號】    92,財管,29
【裁判日期】    920818
【裁判案由】    
【裁判全文】
臺灣高雄地方法院民事裁定  九十二年度財管字第二九號
    聲  請  人  中國農民銀行股份有限公司
?
    法定代理人  陳高吉
    代  理  人  甲○○
                吳嘉德
右聲請人聲請指定遺產管理人事件，本院裁定如左：
    主      文
選任張世賢為被繼承人乙○○（男性，民國○○○年○月○○○日生，身分證統一編
號：Ｚ000000000號，生前最後設籍於高雄縣大樹鄉○○村○鄰○○街三巷
一０九號）之遺產管理人。
程序費用由被繼承人乙○○之遺產負擔。
    理      由
一、按先順序繼承人均拋棄其繼承權時，由次順序之繼承人繼承。其次順序繼承人有
    無不明或第四順序之繼承人均拋棄其繼承權者，準用關於無人承認繼承之規定；
    又繼承開始時，繼承人有無不明而未能依民法第一千一百七十七條選定遺產管理
    人時，得由利害關係人或檢察官聲請法院選任之，民法第一千一百七十六條第六
    項、第一千一百七十八條第二項分別定有明文。
二、聲請意旨略以：被繼承人乙○○於民國八十二年五月六日邀第三人張世賢為連帶
    保證人向聲請人借款新台幣（下同）二百萬元，並提供其所有坐落於高雄縣大樹
    鄉○○段第四六一地號、四六二地號、四二四地號，持分均為六分之一之土地，
    及坐落於同地段第二六九地號，持分為九分之二之土地，共同設定最高限額二百
    四十萬元之抵押權予聲請人。詎被繼承人乙○○於借款後僅繳息至八十四年六月
    六日止，尚積欠聲請人本金一百九十七萬三千八百九十六元，及自八十四年六月
    六日起算之利息、違約金。被繼承人乙○○於八十九年十月五日去世後，其全部
    繼承人均已聲明拋棄繼承，且無法依民法第一千一百七十七條規定選定遺產管理
    人，致聲請人之債權無法行使，為此爰依非訟事件法第七十八條第一項前段規定
    ，聲請選任國有財產局為其遺產管理人，以便受償債權等語，並提出除戶戶謄本
    一紙、台灣高雄地方法院債權憑證影本一紙、貸款申請書暨放款審核表影本二紙
    、授信審核表影本一紙，本院復依職權調閱本院八十九年度繼字第九三三號拋棄
    繼承權事件、八十四年度促字第一六二０一號支付命令事件、八十五年度執字第
    二四四一號清償債務事件全卷卷證，並向財政部台灣省南區國稅局高雄縣分局函
    查被繼承人乙○○之財產歸戶資料。
三、查聲請人主張之前揭事實，業據聲請人提出債權憑證、戶籍謄本為證，且經本院
    依職權調閱本院八十九年度繼字第九三三號拋棄繼承權事件、八十四年度促字第
    一六二０一號支付命令事件、八十五年度執字第二四四一號清償債務事件全卷卷
    證，核屬相符，自堪信為真實。揆諸首揭法條規定與說明，聲請人既為被繼承人
    乙○○之債權人，復為被繼承人乙○○所有之前揭不動產之抵押權人，應屬利害
    關係人無疑，其向本院聲請指定乙○○之遺產管理人，當屬有據。本院審酌：
  (一)被繼承人乙○○未婚，亦未育有子女，其父母蔡順發、蔡林清花均已死亡，其兄
    弟姊妹蔡水生、蔡達雄、張蔡桃均已拋棄繼承，本無義務就被繼承人乙○○之遺
    產再為管理，且本院依民法第一千一百三十一條之規定，通知得為親屬會議會員
    之蔡水生、蔡達雄、張蔡桃等人到庭，各該通知書已分別於九十二年六月十二日
    、九十二年六月十三日、九十二年六月十二日合法送達各該成員，惟渠等於開庭
    期日均未到庭或以書狀陳述意見，有本院開庭通知書、各該送達證書及開庭報到
    單在卷可稽（見卷第十四至十六頁、第二五頁、第三八頁、四十頁、四一頁、四
    四頁），足見該等拋棄繼承人均無意願了解被繼承人之債務狀況，或陳報其他適
    任親屬會議成員之人，以召開親屬會議代為選定遺產管理人，更遑論指定其中一
    人為遺產管理人時，能盡責管理被繼承人乙○○之遺產，是本院認前開拋棄繼承
    人均不適宜擔任本件遺產管理人。
  (二)據聲請人到庭陳稱，被繼承人乙○○所欠借款債務之連帶保證人張世賢為被繼承
    人張蔡桃之子，目前在桃園進泰機械公司上班，聲請人已對其薪資為強制執行，
    每月扣薪六千多元，用以返還信保基金，印象中張世賢的學歷是高中畢業等語（
    見卷第二七頁），證人張世賢復到庭證稱：「我是乙○○向聲請人貸款的連帶保
    證人，現在聲請人正強制執行我的薪資，對於乙○○向聲請人貸款的情形我大致
    瞭解，我可以擔任本件的遺產管理人，‧‧‧我在來此之前有與蔡水生、張蔡桃
    、蔡達雄等人聯繫，據我所知他們對於遺產管理人的指定沒有意見」等語（見卷
    第四七頁）。本院審酌：連帶保證人張世賢對被繼承人乙○○之債務狀況至為明
    瞭，復有擔任被繼承人乙○○遺產管理人之意願，聲請人對此亦表贊同（見卷第
    四七頁），而連帶保證人張世賢為儘早清償其因此所負之連帶保證債務，當可期
    待其能積極善盡管理乙○○遺產之職責等情，本院認為利於管理及處理被繼承人
    乙○○後續之遺產問題，爰依聲請選任張世賢為被繼承人乙○○之遺產管理人。
四、依民法第一千一百五十條，裁定如主文。
中      華      民      國    九十二    年      八      月    十八      日
                              臺灣高雄地方法院民事庭
~B法      官  賴文姍
右為正本係照原本作成。
如對本裁定抗告須於裁定送達後十日內向本院提出抗告狀。
中      華      民      國    九十二    年      八      月    二十一    日
~B法院書記官  黃國忠


司法院資訊處製作；財團法人民間司法改革基金會備份。
